臺灣板橋地方法院刑事判決　　　　　　 94年度交易字第144號
公　訴　人　臺灣板橋地方法院檢察署檢察官
被　　　告　甲○○
　　　　　　乙○○
上列被告等因過失傷害案件，經檢察官提起公訴（九十四年度偵
字第九一六一號），本院判決如下：
    主  文
甲○○因過失傷害人，處拘役伍拾日，如易科罰金，以佰元折
算壹日。
乙○○無罪。
    事  實
一、甲○○於民國九十三年十月十二日上午，駕駛車牌號碼ＫＦ
    －六一四七號自用小客車，沿臺北縣土城市○○路○段往三
    峽方向行駛，於同日上午八時二十五分許，行經該路段與永
    豐路口時，原應注意汽車行駛時，駕駛人應注意車前狀況，
    準備隨時採取必要之安全措施及轉彎車應讓直行車先行，而
    依當時天候晴、有日間自然光線、柏油路面乾燥無缺陷、亦
    無障礙物、視距良好，並無不能注意之情事，竟疏於注意，
    復未禮讓右方直行車，貿然由同向乙○○騎乘車牌號碼ＦＯ
    Ｖ─三四一號機車之左後方超越而右轉，乙○○發現時煞車
    閃避不及，擦撞甲○○所駕駛之自小客車右前輪後方葉子板
    處，致人車倒地，乙○○所騎乘之機車，滑行約八．四公尺
    衝向永豐路口，擦撞由丙○○所騎乘適在該路口等候綠燈之
    ＷＹＬ－六七三號機車，致乙○○受有左手肘、左手擦傷、
    左大腿髖部擦挫傷之傷害；丙○○受有左踝及左足扭傷及深
    度擦傷之傷害。甲○○於警察據報到場處理時在場，當場承
    認為肇事人，並接受裁判。
二、案經乙○○、丙○○訴由臺北縣政府警察局土城分局移送臺
    灣板橋地方法院檢察署檢察官偵查起訴。
    理  由
壹、有罪部分（即被告甲○○部分）：
一、訊據被告甲○○對於上揭過失傷害犯行坦承不諱，核與告訴
    人乙○○（此部分事實乙○○為告訴人）指述被告甲○○於
    上揭路口右轉與其所騎乘之機車發生碰撞、告訴人丙○○指
    述告訴人乙○○所騎乘之機車，滑行衝向永豐路口，擦撞由
    其所騎乘適在該路口等候綠燈之ＷＹＬ－六七三號機車等情
    節相符，並有亞東紀念醫院診斷證明書二紙、臺北縣政府警
    察局土城分局道路交通事故調查表、道路交通事故現場圖、
    當事人調查筆錄、肇事現場及車損照片十八幀附卷可稽。
二、按汽車行駛時，駕駛人應注意車前狀況及兩車併行之間隔，
    並隨時採取必要之安全措施，又汽車行駛至交岔路口，其行
    進、轉彎，應依左列規定：六、轉彎車應讓直行車先行，道
    路交通安全規則第九十四條第三項、第一百零二條第一項第
    六款分別定有明文。被告甲○○駕駛車牌號碼ＫＦ－六一四
    七號自用小客車，沿臺北縣土城市○○路○段往三峽方向行
    駛，行經該路段與永豐路口時，原應注意汽車行駛時，駕駛
    人應注意車前狀況，準備隨時採取必要之安全措施及轉彎車
    應讓直行車先行，而依當時天候晴、有日間自然光線、柏油
    路面乾燥無缺陷、亦無障礙物、視距良好，有卷附道路交通
    事故調查報告表所明載，被告甲○○無不能注意之情事，竟
    疏於注意，復未禮讓右方直行車，貿然由同向告訴人乙○○
    騎乘車牌號碼ＦＯＶ─三四一號機車之左後方超越而右轉，
    告訴人乙○○發現時煞車閃避不及，擦撞甲○○所駕駛之自
    小客車右前輪後方葉子板處，致人車倒地，乙○○所騎乘之
    機車，滑行約八．四公尺衝向永豐路口，擦撞由丙○○所騎
    乘適在該路口等候綠燈之ＷＹＬ－六七三號機車，則被告甲○○就本件車禍之發生有過失，且被告甲○○之行為與告訴
    人乙○○受有左手肘、左手擦傷、左大腿髖部擦挫傷之傷害
    ，丙○○受有左踝及左足扭傷及深度擦傷之傷害，復有相當
    因果關係，自應負過失責任，與臺灣省臺北縣車輛行車事故
    鑑定委員會、臺灣省車輛行車事故覆議鑑定委員會所為：「
    柒、鑑定意見：一、甲○○駕駛自小客車，右轉未讓且未注
    意右側直行車，為肇事原因。」之認定亦相符合，並有上開
    委員會出具之鑑定意見書一份及覆議鑑定委員會九十四年三
    月二日府覆字第○九四○二○○○○九號函在卷可佐。被告
    之自白與事實相符，本件事證明確，被告犯行洵堪認定，應
    依法論科。
三、核被告甲○○所為，係犯刑法第二百八十四條第一項前段之
    過失傷害罪。被告甲○○以一個過失行為，侵害告訴人乙○○、丙○○二人之身體法益，係一行為而觸犯數罪名，為想
    像競合犯，應從一重過失傷害罪處斷。被告甲○○於警察據
    報到場處理時在場，當場承認為肇事人，並接受裁判，此有
    卷附臺北縣政府警察局土城分局道路交通事故肇事人自首情
    形紀錄表可查，其於犯罪未發覺前自首，應依刑法第六十二
    條之規定減輕其刑。爰審酌被告甲○○無犯罪前科，素行尚
    佳，此有卷附臺灣高等法院被告前案紀錄表足考，惟肇事後
    未與告訴人等達成民事和解，賠償告訴人等損害，且衡之告
    訴人等所受傷害情況及其於本院審理時已經坦承犯行等一切
    情狀，量處如主文所示之刑，並諭知易科罰金之折算標準。
貳、無罪部分（即被告乙○○部分）：
一、公訴意旨略以：被告甲○○於九十三年十月十二日上午駕駛
    車牌號碼ＫＦ－六一四七號自用小客車搭載友人周貴土，沿
    臺北縣土城市○○路○段往三峽方向行駛，嗣於同日上午八
    時二十五分許，途經該路段與永豐路口時，其原應注意汽車
    行駛時，駕駛人應注意車前狀況，準備隨時採取必要之安全
    措施及轉彎車應讓直行車先行，而依當時情形，又無不能注
    意之情事，竟疏於注意，復未禮讓右方直行車而貿然右轉；
    適被告乙○○騎乘車牌號碼ＦＯＶ－三四一號機車行駛於其
    右後方，亦疏未注意車前狀況而貿然直行，機車之前方與自
    小客車之右前輪後方葉子板處因而發生碰撞，致人車倒地，
    被告乙○○受有左手肘、左手擦傷、左大腿髖部擦挫傷之傷
    害。機車倒地滑行約八．四公尺（見交通事故現場圖）後，
    復擦撞由告訴人丙○○所騎乘適在該路口等候綠燈之ＷＹＬ
    －六七三號機車，致告訴人丙○○倒地並受有左踝及左足扭
    傷及擦傷之傷害，因認被告乙○○亦涉犯刑法第二百八十四
    條第一項之過失傷害罪嫌云云。
二、按犯罪事實應依證據認定之，無證據不得認定犯罪事實；又
    不能證明被告犯罪者，應諭知無罪之判決，刑事訴訟法第一
    百五十四條第二項、第三百零一條第一項分別定有明文。再
    按不利於被告之事實，須依積極證據，茍無積極證據而不足
    為不利被告之認定時，即應為有利於被告之認定，最高法院
    亦著有三十年上字第八一六號判例可資參照。
三、公訴人認被告乙○○涉犯上揭過失傷害罪名無非係以告訴人
    丙○○之指述，亞東紀念醫院診斷證明書二紙、臺北縣政府
    警察局土城分局道路交通事故調查表、道路交通事故現場圖
    、肇事現場及車損照片十八幀及臺灣省臺北縣車輛行車事故
    鑑定委員會鑑定意見書、臺灣省車輛行車事故覆議鑑定委員
    會出具之鑑定意見書一份及覆議鑑定委員會九十四年三月二
    日府覆字第○九四○二○○○○九號函為其主要論據。訊據
    被告乙○○堅詞否認有上揭過失傷害犯行，辯稱：被告甲○○所駕駛之自用小客車係從伊所騎乘之機車左後方出現並直
    接右轉，撞及伊所騎乘之機車，造成人車倒地，機車並向右
    前方滑行，始再撞及適在該永豐路口等候綠燈之告訴人丙○○，伊並無過失等語。經查：
  (一)被告乙○○於偵查中供承：「當天我騎乘之機車沿著金城路
    往三峽的方向，甲○○的車子從我左後方右轉，車子撞到我
    機車的左後方，我滑倒後又撞到丙○○的機車，當時我的車
    速約四、五十公里。」，告訴人丙○○於本院審理時結證稱
    ：「然後我就看到一台自小客車他要右轉永豐路，又看到一
    台騎摩托車的用非常快的速度衝撞到一台要右轉的自小客車
    ，摩托車停不下來就滑倒在地，他的滑行就衝撞到我的左腳
    。」、「（問：車牌號碼ＦＯＶ－三四一號機車撞到你的時
    候，乙○○是否還在車上？）乙○○被撞到的以後，人車就
    分開了，機車滑過來碰到我。」、「（問：機車速度是你事
    後判斷，還是你親自感受的速度？能否具體指明大概約是多
    少時速？）我沒有辦法具體判斷時速多少。」等語，被告甲○○於警詢中供承：「我沿金城路右轉彎永豐路方向行駛然
    後一部機車沿金城路往三峽方向行駛側撞我車右側前車門及
    車角，該機車與我車發生側撞後倒地滑行再撞及停於永豐路
    口之機車。」、「我要右轉彎時有看右後照鏡看見該部機車
    （即乙○○所騎乘者）離我車約十五公尺，所以我就右轉彎
    。」等語，本院審理時對起訴書所載之犯行則供認不諱，坦
    承右轉時確有過失等語，足見被告甲○○與乙○○發生擦撞
    ，係被告甲○○於永豐路口欲右轉時所發生，被告乙○○所
    騎乘之機車當時與被告甲○○為同向直行車，此時被告甲○○於右轉前自應禮讓直行之機車，並注意前後來往車輛，惟
    被告甲○○未注意竟貿然超越右轉，因而撞及被告乙○○所
    騎乘之機車等事實，已經詳述證明如上；被告乙○○騎乘之
    機車車速，被告自稱為每小時四、五十公里，證人丙○○雖
    證述：「非常快的速度」等語，但無法具體指出被告乙○○
    之確切車速，此為證人臆測之詞，不能作為不利被告乙○○
    之證據，復查卷內並無足資證明被告乙○○車速之證據，即
    無證據證明被告乙○○於事故前有速超行駛之違規行為。被
    告乙○○自承之車速平均值約每小時四十五公里計算，每秒
    車行約十二．五公尺（見汽車行駛距離及反應距離一覽表）
    ，參以被告甲○○所供，其右轉時被告乙○○之機車約離其
    車後十五公尺云云，若果屬實，則被告甲○○右轉之剎那間
    ，應有餘裕約二．五公尺以上之距離始達撞及點即自小客車
    右前輪後方葉子板處，以時序發展，研判撞及點應發生在自
    小客車之中後段部位，故被告甲○○所供有關右轉時被告乙○○之機車約離其車後十五公尺云云，即難認屬實，衡之二
    車擦撞點，以被告乙○○所述為合理，此與臺灣省臺北縣區
    車輛行車事故鑑定委員會鑑定意見書所載：「肇事分析：一
    、駕駛行為：．，同向甲○○駕駛自小客車由乙○○左後方
    超越時，未注意且未讓直行之乙○○車先行，即貿然右轉，
    乙○○發現時煞車閃避不及，擦撞徐車前葉子板，右前車門
    後，衝向金城路與永豐路口，並撞及於永豐路上停等紅燈之
    丙○○左腳。」之意見亦相符合；被告乙○○係直行車，於
    同向被告甲○○所駕駛之自用小客車，行至永豐路口時，突
    然右轉之舉，顯然不及採取煞車或閃避以免發生碰撞之駕駛
    動作，自難責以未注意車前狀況之過失。
  (二)復查，臺灣省臺北縣車輛行車事故鑑定委員會、臺灣省車輛
    行車事故覆議鑑定委員會所為：「柒、鑑定意見：一、甲○○駕駛自小客車，右轉未讓且未注意右側直行車，為肇事原
    因。」、「乙○○：駕駛普通重機車無肇事因素。」之認定
    亦與本院前述認定內容相符，有上開委員會出具之鑑定意見
    書一份及覆議鑑定委員會九十四年三月二日府覆字第○九四
    ○二○○○○九號函在卷可佐。
  (三)綜上，公訴人所舉出之證據無法證明被告乙○○駕駛機車有
    過失責任，故被告乙○○所騎乘之機車受被告甲○○之自小
    客車擦撞後滑行所造成告訴人丙○○之傷害，不能證明係因
    被告乙○○之過失所致，本院復查無其他積極之證據足證被
    告乙○○有過失，不能證明被告乙○○之犯行，本院自應為
    無罪判決，以免冤抑。
據上論斷，應依刑事訴訟法第二百九十九條第一項前段、第三百
零一條第一項，刑法第二百八十四條第一項前段、第五十五條、
第六十二條、第四十一條第一項前段，罰金罰鍰提高標準條例第
一條前段、第二條規定，判決如主文。
本案經檢察官朱立豪到庭執行職務
中　　華　　民　　國　　94　　年　　11　　月　　10　　日
            臺灣板橋地方法院交通法庭
                          審判長法官    張江澤
                                法官    絲鈺雲
                                法官    王綽光
以上正本證明與原本無異
如不服本判決應於送達後10日內向本院提出上訴狀
                                書記官  蔡美如
中　　華　　民　　國　　94　　年　　11　　月　　11　　日
附錄：本案論罪科刑法條全文
刑法第二百八十四條：
因過失傷害人者，處六月以下有期徒刑、拘役或五百元以下罰金
，致重傷者，處一年以下有期徒刑、拘役或五百元以下罰金。
從事業務之人，因業務上之過失傷害人者，處一年以下有期徒刑
、拘役或一千元以下罰金，致重傷者，處三年以下有期徒刑、拘
役或二千元以下罰金。
